最高法院民事裁定　　　　　　　　九十六年度台抗字第三六號
再 抗告 人　台灣土地銀行股份有限公司
法定代理人　乙○○
代　理　人　楊進興律師
上列再抗告人因甲○○與賴添燈間強制執行聲明異議事件，對於
中華民國九十五年八月三十一日台灣高等法院台南分院更審裁定
（九十五年度抗更(一)字第二號），提起再抗告，本院裁定如下：
    主  文
原裁定廢棄，應由台灣高等法院台南分院更為裁定。
    理  由
本件相對人甲○○聲請台灣嘉義地方法院民事執行處（下稱執行
法院）就債務人賴添燈所有坐落嘉義縣民雄鄉○○○段一四七地
號土地所有權應有部分六分之一（下稱系爭土地）為強制執行，
民國九十一年一月二十九日執行法院准相對人以底價新台幣（下
同）三百四十八萬一千元承受系爭土地，並於同年五月十五日辦
妥所有權移轉登記。惟執行法院嗣於九十三年八月十六日限期命
相對人補繳再抗告人應優先分配之金額七十七萬一千零九十九元
，因逾期未繳，執行法院乃於同年十二月三十日裁定撤銷其承受
程序，相對人對之聲明異議，經執行法院裁定駁回後，不服該裁
定，提起抗告。原法院以：在執行法院准相對人以底價承受系爭
土地前，再抗告人既於八十九年十月十八日聲明參與分配行使抵
押權，並提出他項權利證明書、抵押權設定契約書、借據、民事
判決及確定證明書等件為證，且於嘉義縣稅捐稽徵處民雄分處（
下稱民雄稅捐分處）函復免徵土地增值稅前，系爭土地應徵土地
增值稅六十四萬九千五百四十八元，則於製作分配表將價金分配
予債權人前，本件強制執行程序自不能認已終結。然查民雄稅捐
分處嗣於九十三年三月三十日函復系爭土地免徵土地增值稅，且
再抗告人就系爭土地之第一順位最高限額七十八萬元抵押權（下
稱系爭抵押權），亦於八十九年五月十八日塗銷其設定登記，至
原法院九十年度上易字第一五二號判決確定時，仍未回復該抵押
權設定登記，是其參與分配僅得以一般債權受分配。而相對人抵
押權所擔保之債權共三百七十萬元，既已逾其承受系爭土地之金
額，參與分配復查無執行及送達費用，則於九十三年三月三十日
民雄稅捐分處函復系爭土地免徵土地增值稅後，即無命相對人補
繳超過其應受分配額之價金之問題。乃執行法院以相對人未依期
補繳價金七十七萬一千零九十九元為由，撤銷其承受系爭土地之
程序，自有未洽，因而將該法院駁回相對人聲明異議之裁定廢棄
。
惟查原法院既認定再抗告人在相對人承受系爭土地前，即已提出
他項權利證明書、抵押權設定契約書、借據、民事判決及確定證
明書等件，聲明參與分配行使系爭抵押權，而斯時該抵押權設定
登記雖被塗銷，但再抗告人已提起回復登記之訴訟，並獲第一審
勝訴判決（台灣嘉義地方法院八十九年度訴字第九Ｏ六號），嗣
因執行法院准相對人以底價承受系爭土地致給付不能，始變更聲
明請求系爭土地之承受價金三百四十八萬一千元，在系爭抵押權
範圍內應優先分配予再抗告人，且於九十一年十月十五日獲勝訴
判決確定（原法院九十年度上易字第一五二號），則再抗告人於
原法院所謂強制執行程序尚未終結前之九十一年十一月十五日補
提上開變更聲明後之勝訴確定判決，系爭抵押權所擔保之債權依
上開勝訴判決確定意旨，再抗告人就系爭土地之承受價金即得優
先於順位在後之相對人抵押債權受償。乃原法院疏未審酌及此，
竟為相反之認定，即難謂無適用法規顯有錯誤之情事，且所涉及
之法律見解具有原則上之重要性。再抗告意旨，指摘原裁定不當
，求予廢棄，非無理由。末查執行法院既因再抗告人就系爭土地
賣得之價金有優先受償權，而限期相對人補繳承受價金七十七萬
一千零九十九元，俾供分配之用，則再抗告人對於執行法院以相
對人逾期未繳，撤銷其承受系爭土地之程序，以便再行拍賣，將
賣得價金分配予再抗告人，即屬利害關係人，故對原法院就此撤
銷承受程序所為不利於再抗告人之裁定，再抗告人應得對之再為
抗告，併此敘明。
據上論結，本件再抗告為有理由。依強制執行法第三十條之一，
民事訴訟法第四百九十五條之一第二項、第四百七十七條第一項
、第四百七十八條第二項，裁定如主文。
中　　華　　民　　國　九十六　年　　一　　月　 十一 　日
                      最高法院民事第六庭
                          審判長法官  許　朝　雄
                                法官  謝　正　勝
                                法官  鄭　玉　山
                                法官  吳　麗　女
                                法官  袁　靜　文
      本件正本證明與原本無異
                                      書  記  官
中　　華　　民　　國　九十六　年　　一　　月　二十四  日
                                                      Ｑ
